【裁判字號】    97,交聲,288
【裁判日期】    970131
【裁判案由】    違反道路交通管理處罰條例聲明異議
【裁判全文】
臺灣臺北地方法院交通事件裁定         97年度交聲字第288號
原處分機關  臺北市交通事件裁決所
異  議  人
即受處分人  甲○○
                    樓
上列異議人即受處分人因違反道路交通管理處罰條例案件，對於
臺北市交通事件裁決所中華民國97年1月17日所為之裁決處分（
原處分案號：北市裁二字第裁22-ZIC028152號）聲明異議，本院
裁定如下：
    主  文
原處分撤銷
甲○○汽車駕駛人，汽車行駛高速公路，不遵使用限制、禁止、
行車管制及管理事項之管制規則，而未保持安全距離，處罰鍰新
臺幣仟元，並記違規點數壹點。
    理  由
一、聲明異議意旨略以：異議人即受處分人伊在雪山隧道中，確
    實有聽到隧道內行控中心所播出之廣播提到為避免雪山隧道
    內之車流壅塞，並增加行車之順暢，因此要求駕駛人「正常
    速率緊跟前車，不要拉長距離，平時保持50公尺，壅塞時保
    持20公尺，不要刻意拉長距離，以保行車之順暢」等語，惟
    本件拍照異議人違規員警躲在避車彎角落，閃光燈拍照下，
    促使車輛被拍照頓時減速，相對的後方車車距即刻拉近，且
    依本件違規照片所示推判異議人所駕車輛如未達50公尺車距
    ，亦遠大於20公尺云云，爰對原處分不服，依法聲明異議，
    請求依法撤銷原處分等語。
二、原處分機關以：異議人即受處分人甲○○其所有車牌號DM─
    9689號自用一般小客車，於96年10月21日早上8 時22分許，
    途經國道5號雪山隧道南下17.5公里處，為內政部警政署國
    道公路警察局第九警察隊頭城分隊值勤員警發現在車流正常
    下，行經長隧道之雪山隧道未依規定保持50公尺之行車安全
    距離，認有違反前揭道路交通管理處罰條例第33條第1項第2
    款規定之行為，而逕行拍照掣單舉發，經原處分機關認受處
    分人確有違規之事實，乃依道路交通管理處罰條例第33條第
    1項第2款、第63條第1項第1款之規定，於97年1 月17日所為
    之裁決處分（原處分案號：北市裁二字第裁22-ZIC028152號
    ）書裁處罰鍰新臺幣（下同）3 千元等語。
三、按高速公路及快速公路交通管制規則第16條第3款規定：「
    汽車行駛於高速公路及快速公路，行經隧道路段，行駛於長
    度4公里以上或經管理機關公告之隧道，應保持50 公尺以上
    之行車安全距離。如因隧道內道路壅塞、事故或其他特殊狀
    況導致車速低於每小時20公里或停止時，仍應保持20公尺以
    上之安全距離。」又汽車行駛於高速公路、快速公路或設站
    管制之道路，不遵使用限制、禁止、行車管制及管理事項之
    管制規則，而未保持安全距離者，處汽車駕駛人3千元以上6
    千元以下罰鍰，並記違規點數1 點，道路交通管理處罰條例
    第33條第1項第2款、第63條第1項第1款亦定有明文。
四、經查，本件受處分人就其於上開時地，因駕駛車牌號DM─96
    89號自用一般小客車，途經國道5號雪山隧道南下17.5 公里
    處之雪山隧道內，為內政部警政署國道公路警察局第九警察
    隊頭城分隊值勤員警發現在車流正常下，未與前車保持50公
    尺以上之行車安全距離，為警逕行拍照掣單舉發一節，並不
    爭執，堪信為真。查受處分人於97年1月17日聲明異議狀內
    載述：其駕駛上開車輛於雪山隧道內時，聽到廣播提到為避
    免雪山隧道內之車流壅塞，並增加行車之順暢，因此要求駕
    駛人「正常速率緊跟前車，不要拉長距離，平時保持50公尺
    ，壅塞時保持20公尺，不要刻意拉長距離，以保行車之順暢
    」等語，並有本件移送書、聲明異議狀、違規舉通知單、裁
    決書、送達證書、內政部警政署國道公路警察局第九警察隊
    96年12月24日函、申請函等在卷可佐。是受處分人上開聽聞
    廣播內容，足信非虛。復按「汽車行駛於高速公路及快速公
    路，行經隧道路段，行駛於長度4 公里以上或經管理機關公
    告之隧道，應保持50公尺以上之行車安全距離。如因隧道內
    道路壅塞、事故或其他特殊狀況導致車速低於每小時20公里
    或停止時，仍應保持20公尺以上之安全距離。」高速公路及
    快速公路交通管制規則第16條第3 款定有明文。受處分人既
    有聽聞廣播，對此規定自有知悉之義務，且上開廣播所謂：
    「正常速率緊跟前車，不要拉長距離，平時保持50公尺，壅
    塞時保持20公尺，不要刻意拉長距離，以保行車之順暢」等
    語，係指在法定之行車安全距離內儘量跟上前車，以免造成
    後方車流回堵壅塞，況且前車緊急煞車時，後方車輛亦應保
    持隨時煞停之行車安全距離，要不得解為前車緊急煞車時，
    後方車輛來不及煞停，因此後方車輛可以無庸保持與前車之
    行車安全距離。末查廣播所提「隧道內如遇車流壅塞時，車
    輛間距仍須保持20公尺以上」一情，乃高速公路及快速公路
    交通管制規則第16條第3 款後段「如因隧道內道路壅塞、事
    故或其他特殊狀況導致車速低於每小時20公里或停止時，仍
    應保持20公尺以上之安全距離」之規定，此為交通機關考量
    長隧道之行車安全之特別立法，併此敘明。是異議人既無法
    舉證本件舉發有何虛偽、錯誤之情事，尚難認其所言為可採
    ，本件事證明確，異議人之違規行為堪予認定。
五、按交通法庭認為聲明異議有理由或聲明異議雖無理由而原處
    分不當或違法者，應以裁定將原處分經聲明異議部分撤銷，
    並自為裁定，道路交通案件處理辦法第20條前段定有明文。
    本件違規事實，原處分機關僅依道路交通管理處罰條例第33
    條第1項第2款處以罰鍰3千元，而未依同條例第63條第1項第
    1款規定記違規點數1點，顯與上開規定有違，故異議人聲明
    異議雖無理由，惟上開處分既有違法之處，自應由本院予以
    撤銷，並審酌上開違規情節，依道路交通管理處罰條例第33
    條第1項第2款、第63條第1項第1款及違反道路交通管理事件
    統一裁罰基準表規定，裁處異議人3千罰鍰，並記違規點數1
    點，以臻適法。
據上論斷，應依道路交通案件處理辦法第20條前段，裁定如主文
。
中    華    民    國    97    年  1     月      31    日
                  交通法庭    法  官  施添寶
以上正本證明與原本無異。
如不服本裁定，應於裁定送達後5日內，向本院提出抗告狀。
                              書記官  陳弘文
中    華    民    國    97    年  1     月      31    日


司法院資訊處製作；財團法人民間司法改革基金會備份。
